【裁判字號】    90,易,60
【裁判日期】    900222
【裁判案由】    傷害等
【裁判全文】
臺灣桃園地方法院刑事判決                              九十年度易字第六號
    公  訴  人  臺灣桃園地方法院檢察署檢察官
    被      告  甲○○
    被      告  乙○○
右列被告因傷害等案件，經檢察官提起公訴（八十九年度偵字第一四五三五號），本
院判決如左：
        主  文
甲○○公然侮辱人，處拘役參拾日，如易科罰金，以參佰元折算壹日。又傷害人之身
體，處拘役伍拾日，如易科罰金，以參佰元折算壹日。又損壞他人之野薑花、粽子、
木桶、花生粉、芝麻粉、椰子粉、紅豆餡，足以生損害於他人，處拘役參拾日，如易
科罰金，以參佰元折算壹日。應執行拘役壹佰日，如易科罰金，以參佰元折算壹日。
乙○○傷害人之身體，處拘役貳拾日，如易科罰金，以參佰元折算壹日。
    事  實
一甲○○於民國（下同）八十九年七月二十七日十時許，欲至案外人丙○○所經營
    之服飾店（位於桃園縣中壢市○○街六十五號）購物，而將機車停放在桃園縣中
    壢市○○街六十三號（起訴書誤為四十四號）前，因該位置擋到丁○○於路邊擺
    設之攤位，丁○○要求甲○○遷移機車未果，即自行將甲○○之機車牽移至其攤
    邊，甲○○見狀復又將機車挪至丁○○攤子前，丁○○再次將甲○○之機車牽移
    至其攤邊，機車之防盜警報器響起，甲○○遂心生不滿從丙○○的服飾店衝出，
    將丁○○的攤子推倒在地，損壞丁○○攤子上之野薑花、粽子、木桶、花生粉、
    芝麻粉、椰子粉、紅豆餡等物，足以生損害於丁○○。甲○○復基於傷害他人身
    體之犯意，以其鞋子丟擲丁○○未打中後，再持另一隻鞋子毆打丁○○頭部，使
    丁○○受有右顳部挫傷、鼻腔出血、鼻尖部擦傷面積一乘以一公分、頭部外傷並
    腦震盪之傷害。丁○○憤而將甲○○之機車推倒在地（丁○○被訴毀損部分，業
    經檢察官為不起訴處分）。其間一旁之攤販上前勸阻時，甲○○又於該公眾得出
    入之市場內，對該勸架的攤販稱：「你這麼愛管，難道她（指丁○○）是你的小
    老婆嗎？」等語，公然侮辱丁○○。丁○○之夫乙○○隨後聞訊前來，即進入丙○○之店內，問明係甲○○毆打其妻後，即基於傷害人身體之犯意，一手按住甲○○頭部、一手掐甲○○頸部，並扭轉甲○○頭部，致甲○○受有右後頸部挫傷
    （紅腫約四點五乘以三公分）之傷害。
二、案經丁○○、甲○○訴由桃園縣警察局中壢分局報請臺灣桃園地方法院檢察署檢
    察官偵查起訴。
        理  由
一、訊據被告甲○○固坦承損壞丁○○之花生粉、椰子粉、花等物及以前揭言詞公然
    侮辱丁○○，惟訊據被告甲○○及被告乙○○均矢口否認有何傷害犯行，被告甲○○辯稱：伊用鞋子丟丁○○但沒有丟到，丁○○的傷伊不知情云云；被告乙○○辯稱：伊只有按一下甲○○的肩膀云云。然查右揭事實，業據告訴人丁○○指
    訴：「當天因為他車子停在我攤子前面，我跟他移開，他又移回來，我移第二次
    ，他就拿高跟鞋丟我，沒有丟到，又拿另外壹支高跟鞋敲我的頭，我頭流血，我
    只是把他的車子弄平躺在地上，並沒有推倒。」、「我賣得是野薑花，一掉在地
    上花就壞了，我還有裝粽子的木桶，因為滾在地上也被他弄壞掉了，花有六、七
    十支，木桶有壹個，裡面粽子至少有二十個，還有花生粉、芝麻粉、紅豆餡、椰
    子粉。」等語、甲○○指稱：「他（指乙○○）是一手壓住我的頭一手掐我的脖
    子，扭我的頭後，害我飲料打翻後，差點跌倒在地。」等語，核與證人己○○證
    述：「我看到是甲○○車子停在丁○○的攤子前面，丁○○將車子牽到旁邊，結
    果甲○○又牽回來，第二次丁○○又牽到旁邊去，機車防盜警報器就響了，甲○○從丙○○那邊走出來就生氣了，就把攤子推倒，拿高跟鞋丟丁○○，有沒有打
    我沒有看到，因為有客人在買我的水果。之後丁○○才把甲○○的機車推倒在地
    上。」、證人戊○○證述：「我是在丁○○旁邊賣饅頭，當天是甲○○之機車放
    在丁○○的攤子前面，丁○○跟甲○○說不要放在那邊，後來發生的事情，跟己○○所言的一樣，我有聽到甲○○說小老婆這句話，甲○○有丟高跟鞋，丁○○
    又回丟，吳就很生氣，就用鞋子打丁○○。」、證人丙○○於檢察官訊問時證稱
    ：「當時吳（即甲○○）在我店內喝茶、乙○○進來後，問誰跟我老婆吵架，我
    說不是我，吳說是她、李就用手掐吳的脖子。」等語相符，此外復有丁○○所提
    出之診斷證明書二紙、甲○○所提出之診斷證明書一紙（註：因被告乙○○僅按
    住甲○○之頭部及頸部，故診斷書上所載甲○○之腰臀部挫傷、疼痛，應非被告
    乙○○所致）附卷足資佐證，被告所辯不足採信，本件事證明確，被告二人之犯
    行行堪以認定。
二、核被告甲○○所為，係犯刑法第三百五十四條之毀損罪、第二百七十七條第一項
    之傷害罪、第三百零九條第一項之公然侮辱罪。被告乙○○係犯同法第二百七十
    七條第一項之傷害罪。按稱侮辱者，以言語或舉動相侵慢而言，稱毀謗者，以指
    摘或傳述足以毀壞他人名譽之事而言，二者之區別，若侮辱則無所謂事之真偽，
    至於毀謗則於事之真偽應有分辨者。被告甲○○對前來勸架之攤販稱：「難道她
    （指丁○○）是你的小老婆？」，雖依現今社會通念，「小老婆」一詞確有詆毀
    他人之意，然被告甲○○並未就事實之真偽有所分辨，亦未肯認丁○○係該攤販
    之小老婆而就具體情節有所指摘或傳述，核其所為應係犯公然侮辱罪，公訴人認
    被告甲○○此部分行為，係犯刑法第三百十條第一項之誹謗罪，起訴法條尚有未
    洽，應予變更。被告甲○○所犯上開三罪，犯意各別、行為互殊，應予分論併罰
    。爰審酌被告二人之犯罪動機、目的、品行、犯罪後之態度、被害人所受傷勢之
    輕重等一切情狀，各量處如主文所示之刑及諭知易科罰金之折算標準。並就被告
    甲○○定其應執行之刑及易科罰金之折算標準。被告行為後，刑法第四十一條於
    九十年一月十日經修正公布，並於同年月十二日生效，易科罰金之適用範圍擴大
    為最重本刑五年以下有期徒刑之罪，並明定併合處罰之數罪，如各罪均得易科罰
    金者，其應執行之刑逾六月時，亦得適用之，比較新舊法之結果，以裁判時即修
    正後之刑法第四十一條對被告較為有利，依刑法第二條第一項前段規定應適用裁
    判時之法律。
據上論斷，應依刑事訴訟法第二百九十九條第一項前段、第三百條，刑法第三百零九
條第一項、第二百七十七條第一項、第三百五十四條、第二條第一項前段、同法修正
後第四十一條第一項、第五十一條第六款，罰金罰鍰提高標準條例第一條前段、第二
條，判決如主文。
本案經檢察官胡原龍到庭執行職務。
中      華      民      國      九十     年     二     月    二十二     日
                                臺灣桃園地方法院刑事第二庭
                                    法  官  張  淑  芬
右正本證明與原本無異。
如不服本判決，應於判決送達後十日內向本院提出上訴狀( 應附繕本 )，上訴於
臺灣高等法院。
                                    書記官 黃文琪
中        華        民        國    九十    年      三    月     五     日
刑法第二百七十七條第一項：
傷害人之身體或健康者，處三年以下有期徒刑，拘役或一千元以下罰金。
刑法第三百零九條第一項：
公然侮辱人者，處拘役或三百元以下罰金。
刑法第三百五十四條：
毀棄、損壞前二條以外之他人之物或致令不堪用，足以生損害於公眾或他人者，處二
年以下有期徒刑、拘役或五百元以下罰金。


司法院資訊處製作；財團法人民間司法改革基金會備份。
